高雄高等行政法院判決
　　　　　　　　　　　　　　　　　　　94年度訴字第 171號
　　　　　　　　　　　　 　　.
原　　　告　甲○○
被　　　告　高雄市政府
代　表　人　乙○○　代理市長
訴訟代理人　丙○○
　　　　　　戊○○
　　　　　　丁○○
上列當事人間因區段徵收領回抵價地事件，原告不服內政部中華
民國九十四年一月七日台內訴字第○九三○○○八五七一號訴願
決定，提起行政訴訟。本院判決如下：
    主  文
原告之訴駁回。
訴訟費用由原告負擔。
　　事  實
一、事實概要：
    緣被告為辦理高雄市大坪頂特定區○號道路毗鄰地區區段徵
    收抵價地分配作業，於民國（下同）九十三年六月七日以高
    市府第四字地○九三○○三○六二三號函通知原土地所有權
    人於九十三年六月二十三日及同年六月二十五日辦理第一次
    抵價地選地及抽籤作業，並以九十三年八月九日高市府第四
    字地○九三○○四一七四九號函檢附同文號公告，公告第一
    次抵價地分配結果，公告期間自九十三年八月十日至同年九
    月九日止，該公告事項五並敘明：「於選地抽籤時檢送予原
    土地所有權人之抵價地街廓資料表3—1及4—1街廓之區塊單
    價分別誤植為一二、○○○（元／平方公尺）及一二、六○
    ○（元／平方公尺），正確之區塊單價分別為一二、六○○
    （元／平方公尺）及一二、○○○（元／平方公尺）。」等
    情。而原告依被告第一次分配清冊記載，係分配於3—1區○
    ○○○段二二地號，面積為一一二○‧○九平方公尺。原告
    於公告期間即九十三年九月三日提出異議，主張對於被告所
    稱區塊單價誤植一事，無法認同，被告應退還原告五十六平
    方公尺土地。案經被告以九十三年九月二十二日高市府第四
    字地○九三○○四九○六四號函復原告其應分配之面積為一
    一二○．○九平方公尺無誤。原告不服，提起訴願，亦遭駁
    回，遂提起本件行政訴訟。
二、兩造聲明：
  (一)原告聲明求為判決：
    (1)訴願決定及原處分均撤銷。
    (2)訴訟費用由被告負擔。
  (二)被告聲明求為判決：
    如主文所示。
三、兩造主張之理由：
  甲、原告主張之理由：
    1.原告九十三年六月七日接獲被告發函通知，於同月二十三
    　日及二十五日依被告所屬地政處所發街廓圖、街廓資料表
    　等資料所載，參加登記選地，而3—1區塊街廓資料表上所
    　記載之單價為一二、○○○（元／平方公尺）。原告於六
    　月二十五日當天經市府人員公開唱籤完成手續，而抽出3
      —1區塊確定。
    2.被告於原告選地完成後，竟於二個月後再以函文通知原告
      先前函文告知金額單價錯誤，正確應為一二、六○○（元
      ／平方公尺），因原告投標一千四百多萬元，所應得的土
      地應該是一一七六‧○九平方公尺，但是被告給原告的土
      地變成一一二○‧○九平方公尺，原告不服，也不能接受
      ，都已經過了公開選地抽籤完成，怎會不算數？致使原告
      損失五十六平方公尺，價值差六、七十萬元，則被告的誠
      信與公正何在？若被告在六月二十五日抽籤當天告知，原
      告嗣後還要爭執，便是原告不對。故被告應以原先的土地
      面積給原告，或是重新再來一次選地的程序。
  乙、被告主張之理由：
    1.查系爭區段之評定地價，係依平均地權條例施行細則第七
    　十條規定，提經被告地價及標準地價評議委員會第九十四
      次會議審議，並報經內政部九十二年七月十六日台內地字
      地○九二○○六七四六二號函准予備查。其中3—1分配區
      塊地價每平方公尺為一二、六○○元，原告權利價值為一
      四、一一三、一○七元，原告於3—1區塊應領回抵價地之
      面積為一一二○‧○九平方公尺（一四、一一三、一○七
      ÷一二、六○○）並無違誤。又被告通知原告第一次選地
      抽籤時所檢送之3—1區塊單價為每平方公尺一二、○○○
      元，乃屬誤植，而原告執意主張以該錯誤之單價折算領回
      之抵價地面積，自非法令所允許。且本區段徵收區抵價地
      第一次分配圖，3—1區塊面臨二十米寬之道路，最深深度
      約五十點二公尺，3—2街廓面臨僅十二米寬之道路，最深
      深度約達八十一點四公尺，所面臨之道路寬度及深度皆較
      3—1區塊為差，則上開二街廓評定單價分別為一二、六○
      ○（元／平方公尺）及一○、二○○（元／平方公尺）應
      屬合理。而3—1區塊面臨4—2區塊，同臨二十米道路，深
      度、形狀亦相似，即評估地價之客觀條件相同，故其地價
      同為一二、六○○（元／平方公尺），則原告所言「真難
      以置信之情形」，顯係不瞭解地價影響因素所致。
    2.次查，分配於4—1街廓坪松段三一地號之原土地所有人黃
      素賢，係原告之配偶，該區塊單價原誤植為一二、六○○
      （元／平方公尺），嗣經公告更正為一二、○○○（元／
      平方公尺），第一次抽籤分配結果公告時即依被告地價及
      標準地價評議委員會第九十四次會議評定之單價每平方公
      尺一二、○○○元計算，分配土地面積八三三點三三平方
      公尺予原告配偶在案，則本案原告要求依錯誤地價分配以
      提高分配面積，惟對其配偶分配於4—1街廓部分，即接受
      （其配偶未提異議）依更正後地價分配土地乙節，核屬相
      同案情，卻隱而不談，顯然對於本案及其配偶之分配土地
      案，屬相同事件卻有二個不同標準。
  理  由
一、按「各級主管機關依本條例規定施行區段徵收時，應依本條
    例第十條規定補償其地價；‧‧‧。被徵收土地所有權人，
    應領回抵價地之面積，由徵收機關按其應領補償地價與區段
    徵收補償地價總額之比例計算其應領之權利價值，並以該抵
    價地之單位地價折算之。依前項規定領回面積不足最小建築
    單位面積者，應於規定期間內提出申請合併，未於規定期間
    內申請者，徵收機關應於規定期間屆滿之日起三十日內，按
    原徵收補償地價發給現金補償。」、「實施區段徵收時，徵
    收機應預計區段徵收後土地平均開發成本，並斟酌區段○○
    ○○街廓土地之位置、地勢、交通、道路寬度、公共設施及
    預期發展情形，估計區段○○○路街之路線價或區段價，提
    經地價評議委員會評定後，作為計算原土地所有權人左列權
    益之標準。‧‧‧。」分別為平均地權條例第五十四條及其
    施行細則第七十條第一項所明定。又「領回抵價地‧‧‧方
    式：‧‧‧二抵價地之分配，以採原土地所有權人自行選擇
    街廓及公開抽籤原則辦理。各權利人應先以書面申請選擇分
    配街廓，經核准後再以抽籤方式決定其領回抵價地之位置。
    三各抵價地街廓依實際需要劃分為數個分配區塊，各分配區
    塊之評定單位地價、總面積、總權利價值、最小分配面積及
    所需權利價值、土地使用分區等，均列載於抵價地街廓資料
    內。四原土地所有權人應領抵價地權利價值未達各分配區塊
    之最小分配面積所需權利價值者，應於登記選擇分配街廓期
    間內提出申請合併分配，未於規定期間內申請者，將依平均
    地權條例第五十四條第三項規定，按原徵收補償地價發給現
    金補償‧‧‧。」大坪頂特定區○號道路毗鄰地區區段徵收
    抵價地抽籤分配作業要點肆亦有明文規定。
二、經查，被告為辦理高雄市大坪頂特定區○號道路毗鄰地區區
    段徵收抵價地分配作業，於九十三年六月七日以高市府第四
    字地○九三○○三○六二三號函通知原土地所有權人於九十
    三年六月二十三日及同年六月二十五日辦理第一次抵價地選
    地及抽籤作業，並以九十三年八月九日高市府第四字地○九
    三○○四一七四九號函檢附同文號公告，公告第一次抵價地
    分配結果，公告期間自九十三年八月十日至同年九月九日止
    ，計三十日，被告於該公告事項五敘明：「於選地抽籤時檢
    送予原土地所有權人之抵價地街廓資料表3—1及4—1街廓之
    區塊單價分別誤植為一二、○○○（元／平方公尺）及一二
    、六○○（元／平方公尺），正確之區塊單價分別為一二、
    六○○（元／平方公尺）及一二、○○○（元／平方公尺）
    。」嗣原告於接獲分配通知後，得知所配得於3—1區○○○
    ○段二十二地號，面積為一一二○‧○九平方公尺，認為被
    告應再多分配五十六平方公尺，遂於公告期間九十三年九月
    三日向被告提出異議，主張對於被告所稱區塊單價誤植一事
    ，無法認同，被告應退還原告五十六平方公尺土地，案經被
    告以九十三年九月二十二日高市府第四字地○九三○○四九
    ○六四號函復原告略以：「3—1街廓之區塊單價，係依本市
    地價及標準地價評議委員會第九十四次會議審議結果，正確
    之區塊單價為一二、六○○（元／平方公尺）無誤」等情，
    有被告九十三年六月七日以高市府第四字地○九三○○三○
    六二三號函、九十三年八月九日高市府第四字地○九三○○
    四一七四九號函及同號公告與九十三年九月二十二日高市府
    第四字地○九三○○四九○六四號函附卷可佐，堪信真實。
三、原告提起本件訴訟無非以：系爭3—1街廓之區塊單價原經被
    告公告為一二、○○○（元／平方公尺），詎被告於原告選
    定3—1區塊並經抽籤完成後，竟通知原告3—1區塊單價有誤
    ，應更正為一二、六○○（元／平方公尺），致使原告損失
    五十六平方公尺，被告應以原先的土地面積給原告云云，資
    為爭執。惟查：
    1.被告為辦理高雄市大坪頂特定區○號道路毗鄰地區區段徵
    　收抵價地分配作業，該區段之評定地價前經被告依法查估
    　完竣後，依平均地權條例施行細則第七十條規定，提經被
    　告地價及標準地價評議委員會第九十四次會議評定，並報
    　經內政部九十二年七月十六日台內地字地○九二○○六七
    　四六二號函准予備查在案，此有被告地價及標準地價評議
    　委員會第九十四次會議提案及會議紀錄、高雄市大坪頂特
    　定區○號道路毗鄰地區區段徵收後可建築用地地價評議表
    　附卷可參。
    2.茲依高雄市大坪頂特定區○號道路毗鄰地區區段徵收後可
    　建築用地地價評議表記載：3—1街廓之區塊地價為一二、
    　○○○（元／平方公尺），而被告地價及標準地價評議委
　　　員會第九十四次會議審議結果，系爭3—1街廓區塊單價亦
      為一二、六○○（元／平方公尺）。而原告於九十三年六
      月二十三日及同年六月二十五日辦理第一次抵價地選地及
      抽籤作業後，被告發現系爭3—1街廓及另筆4—1街廓之區
      塊單價有誤植情形，乃以九十三年八月九日高市府第四字
      地○九三○○四一七四九號函檢附同文號公告，公告第一
      次抵價地分配結果時，於公告事項五中敘明：「於選地抽
      籤時檢送予原土地所有權人之抵價地街廓資料表3—1及4
      —1街廓之區塊單價分別誤植為一二、○○○（元／平方
      公尺）及一二、六○○（元／平方公尺），正確之區塊單
      價分別為一二、六○○（元／平方公尺）及一二、○○○
      （元／平方公尺）。」等語，亦有該公告附卷可參。而被
      告依職權將系爭3—1街廓之區塊單價予以更正，以回復其
      合法狀態，無非基於依法行政之要求使然，並無不合之處
      。蓋依平均地權條例第五十四條規定，被徵收土地所有權
      人，應領回抵價地之面積，係由徵收機關按其應領補償地
      價與區段徵收補償地價總額之比例計算其應領之權利價值
      ，並以該抵價地之單位地價折算之。是抵價地之單位地價
      若有錯誤，則其應領回抵價地之面積將發生溢領或不足之
      情形，徒造成分配不公平之現象。準此，系爭3—1街廓之
      區塊單價依正確之一二、六○○（元／平方公尺）計算，
      則原告所配得之坪松段二二地號面積應為一一二○‧○九
      平方公尺，方屬正確。從而原告認被告應以原先的土地面
      積給原告，即難採憑。至原告因信賴被告之通知，而選擇
      系爭3—1街廓區塊內之土地，並因而放棄其他區塊之土地
      ，倘因此而受有財產之損失，則屬被告應否給予合理補償
      之問題，併此說明。
四、綜上所述，原告之主張並不足採。被告依職權更正系爭3—1
    街廓區塊單價，並無違誤；訴願決定遞予以維持，亦無不合
    。原告起訴意旨求為均予撤銷，難謂有理由，應予駁回。又
    本件事證已明，兩造其餘攻擊防禦方法，核與判決結果無何
    影響，爰不再逐一論述，附此敘明。
五、據上論結，本件原告之訴為無理由，爰依行政訴訟法第一百
    九十五條第一項後段、第九十八條第三項前段，判決如主文
    。
中　　華　　民　　國　　94　　年　 　7　　月　 28  　 日
                  第三庭審判長法  官  江幸垠
　　　　　　　　　　　　      法  官　簡慧娟
                              法  官  邱政強
以上正本係照原本作成。
如不服本判決，應於判決送達後20日內向本院提出上訴書狀，其
未表明上訴理由者，應於提起上訴後20日內向本院提出上訴理由
書（須按對造人數附繕本）；如於本判決宣示或公告後送達前提
起上訴者，應於判決送達後20日內補提上訴理由書（須附繕本）
。未表明上訴理由者，逕以裁定駁回。
提起上訴應預繳送達用雙掛號郵票7份（每份34元）。
中　　華　　民　　國　　94　　年　 　7　　月　 28  　 日
　　　　　　　　　　　　　　　書記官  藍慶道
